【裁判字號】    97,抗,243
【裁判日期】    970716
【裁判案由】    撤銷緩刑
【裁判全文】
臺灣高等法院臺南分院刑事裁定           97年度抗字第243號
抗  告  人
即受 刑 人  甲○○
上列抗告人因撤銷緩刑案件，不服臺灣臺南地方法院中華民國九
十七年五月三十日裁定（九十七年度撤緩字第五二號），提起抗
告，本院裁定如下：
    主  文
抗告駁回。
    理  由
一、抗告意旨略以：
（一）按「受緩刑之宣告而有下列情形之一，足認原宣告之緩刑
      難收其預期效果，而有執行刑罰之必要者，得撤銷其宣告
      ：一……二緩刑期內因故意犯他罪，而在緩刑期內受得易
      科罰金之有期徒刑、拘役或罰金之宣告確定者。……」刑
      法第七十五條之一第一項固定有明文，惟如非依刑法第七
      十五條規定之者，緩刑宣告之撤銷，除須符合上開法條各
      款規定之事由外，尚須具備「足認原宣告之緩刑難收其預
      期效果，而有執行刑罰之必要」之要件，方得撤銷，據此
      ，關於該款緩刑之撤銷，除須符合「緩刑前因故意犯他罪
      ，受得易科罰金刑之宣告」之要件外，尚須考量受刑人再
      犯情節，是否具備「足認原宣告之緩刑難收其預期效果，
      而有執行刑罰之必要」，以裁量是否撤銷先前緩刑之宣告
      ，以免過於嚴苛（刑法第七十五條之一之立法理由參照）
      。本條採裁量撤銷主義，賦予法院撤銷與否之權限，特於
      第一項規定實質要件為「足認原宣告之緩刑難收其預期效
      果，而有執行刑罰之必要」，供作審認之標準。亦即於上
      揭「得」撤銷緩刑之情形，法官應依職權本於合於目的性
      之裁量，妥適審酌被告所犯前後數罪間，關於法益侵害之
      性質、再犯之原因、違反法規之情節是否重大、被告主觀
      犯意所顯現之惡性及其反社會性等情，是否已使前案原為
      促惡性輕微之被告或偶發犯、初犯改過自新而宣告之緩刑
      ，已難收其預期之效果，而確有執行刑罰之必要，再據以
      衡量決定是否予以撤銷緩刑之宣告，始符立法原意，合先
      敘明。
（二）依聲請人聲請撤銷緩刑聲請書中所載，僅略就抗告人於緩
      刑內因故意再犯詐欺罪，而受有期徒刑一月十五日之宣告
      確定，核抗告人所為，已符合刑法第七十五條之一第一項
      第二款所定得撤銷緩刑宣告之條件等語，惟對於抗告人如
      何符合「足認原宣告之緩刑難收其預期效果，而有執行刑
      罰之必要」等實質要件，並未提出抗告人因詐欺罪被判刑
      之判決書以外之其他任何證據予以自由證明，而苟得僅依
      該判決書即可為上開推論，則刑法第七十五條及第七十五
      條之一即無區分之必要，前開立法意旨亦將意義盡失。原
      審逕依聲請人之聲請，泛指：「本院審酌受刑人於竊盜罪
      所諭知之緩刑期內，本應謹言慎行，竟再犯詐欺罪，顯然
      漠視他人財產權，足見原宣告之緩刑難收其預期效果，而
      有執行刑罰之必要……」等語。並未參酌其他事證即認抗
      告人符合前述要件，而逕予撤銷抗告人緩刑之宣告即有未
      洽，又抗告人於上開所涉幫助詐欺罪案件，原第一審原係
      判決受刑人無罪（九十六年度簡上字第四八七號），且其
      於審理時均坦承犯行，態度應屬良好，並經承審法院審酌
      就其犯罪情節、犯後態度等情，並認本件被害人並未因而
      陷於錯誤，為配合警方辦案僅匯入一元，所受損害輕微，
      且被告並未實際參與詐欺取財之犯罪，可責性較小，犯罪
      後復坦承犯行，顯有認錯悔過之意，態度良好等一切等情
      狀，量處抗告人有期徒刑一月十五日確定在案，且貴院九
      十七年度上易字第一二二號認定事實載明謂：「（受刑人
      ）明知將自己之行動電話提供他人使用，將可能遭詐騙集
      團利用作為犯罪工具，猶基於縱有人以其行動電話門號實
      施財產犯罪亦不違背其本意之不確定故意……等語」，顯
      亦認抗告人係不確定故意違犯本罪，且抗告人於受上開有
      期徒刑之宣告時，已有悔悟之意，究此犯罪情節尚屬輕微
      ，係一時貪小便宜行為失慮，而誤罹法典，誠非直接故意
      ，實為人性趨利之所引，況抗告人受此刑事偵查審判程序
      ，應已知所警惕，信無再犯之虞，且迄今並無再違犯任何
      國家法律，並尚需養育妻小兒女，近因經濟情況不佳，如
      再予執行拘役五十九日之前刑罰者，勢必雪上加霜，影響
      家庭生活，鋃鐺入獄於公於私亦無助益，是謹請貴院審酌
      此情；又本件是否僅以涉及幫助詐欺罪即認定其前案原宣
      告之緩刑有難收其預期效果，而有執行刑罰之必要，並此
      撤銷緩刑而予以執行刑罰權是否符合比例原則，均未見原
      審法院就此上述要件予以調查審酌或論述說明，遽指其難
      收預期矯治之效，而有執行刑罰必要，均應有未合。
（三）綜上所陳，原審裁定誠有未當，爰依法提起抗告等語。
二、按「受緩刑之宣告而有下列情形之一，足認原宣告之緩刑難
    收其預期效果，而有執行刑罰之必要者，得撤銷其宣告：一
    、緩刑前因故意犯他罪，而在緩刑期內受得易科罰金之有期
    徒刑、拘役或罰金之宣告確定者。二、緩刑期內因故意犯他
    罪，而在緩刑期內受得易科罰金之有期徒刑、拘役或罰金之
    宣告確定者。三、緩刑期內因過失更犯罪，而在緩刑期內受
    有期徒刑之宣告確定者。四、違反第七十四條第二項第一款
    至第八款所定負擔情節重大者。前條第二項之規定，於前項
    第一款至第三款情形亦適用之。」、「前項撤銷之聲請，於
    判決確定後六月以內為之。」刑法第七十五條之一、第七十
    五條第二項分別定有明文。而緩刑宣告是否得撤銷，除須符
    合刑法第七十五條之一第一項各款之要件外，本條並採裁量
    撤銷主義，賦予法院撤銷與否之權限，特於第一項規定實質
    要件為「足認原宣告之緩刑難收其預期效果，而有執行刑罰
    之必要」，供作審認之標準。亦即於上揭「得」撤銷緩刑之
    情形，法官應依職權本於合目的性之裁量，妥適審酌被告所
    犯前後數罪間，關於法益侵害之性質、再犯之原因、違反法
    規範之情節是否重大、被告主觀犯意所顯現之惡性及其反社
    會性等情，是否已使前案原為促使惡性輕微之被告或偶發犯
    、初犯改過自新而宣告之緩刑，已難收其預期之效果，而確
    有執行刑罰之必要。
三、經查：本件抗告人因於九十五年十一月五日犯竊盜案件，經
    臺灣臺南地方法院以九十五年度簡字第三九四○號判處拘役
    五十九日，緩刑二年，於九十六年二月二十六日確定在案。
    於緩刑期間內即九十六年三月二十九日更犯詐欺罪，經本院
    於九十七年三月二十七日以九十七年度上易字第一二二號判
    處有期徒刑一月十五日，如易科罰金，以新台幣一千元折算
    一日確定，有卷附上開案件判決書正本二份及本院被告前案
    紀錄表一份可憑。原審法院詳酌抗告人所犯罪刑之案情後，
    認原確定判決之緩刑宣告未能收預期效果，且有執行刑罰的
    必要，認與刑法第七十五條之一第一項第二款之規定相符，
    經裁量後撤銷抗告人之緩刑宣告，經核認事用法並無不合。
    抗告人抗告意旨徒以抗告人犯罪情節輕微，於審理時均坦承
    犯行，態度良好，顯有認錯悔過之意，無庸執行刑罰即得收
    預期效果；又其尚需養育妻小兒女，若執行拘役，將影響其
    家庭生活云云，指摘原裁定不當，而就原審依職權裁量事項
    ，任意爭執，其抗告為無理由，應予駁回。
據上論斷，依刑事訴訟法第四百一十二條，裁定如主文。
中    華    民    國    97    年    7     月    16    日
                  刑事第一庭    審判長法  官  黃崑宗
                                      法  官  蔡長林
                                      法  官  夏金郎
以上正本證明與原本無異。
不得再抗告。
                                      書記官  劉岳文
中    華    民    國    97    年    7     月    16    日


司法院資訊處製作；財團法人民間司法改革基金會備份。
